【裁判字號】    98,民專訴,29
【裁判日期】    980629
【裁判案由】    侵害專利權有關財產權爭議等
【裁判全文】
智慧財產法院民事判決
                                    98年度民專訴字第29號
原      告    臺灣司普工業股份有限公司
法定代理人    甲○○
訴訟代理人    朱從龍律師
              林一哲律師
被      告    申劦金屬製造股份有限公司
兼法定代理人  乙○○
共      同
訴訟代理人    曾信嘉律師
上列當事人間侵害專利權有關財產權爭議等事件，本院於民國98
年6 月8 日言詞辯論終結，判決如下：
    主  文
原告之訴駁回。
訴訟費用由原告負擔。
    事實及理由
一、程序事項：
  (一)按訴狀送達後，原告不得將原訴變更或追加他訴，但經被告
    同意者，或擴張或減縮應受判決事項之聲明，或不甚礙被告
    之防禦及訴訟之終結者，不在此限，民事訴訟法第255 條第
    1 項第1 款、第2 款、第3 款、第7 款分別定有明文。
  (二)查原告原起訴請求1.被告應連帶給付原告新臺幣（下同）90
    0,000 元，及自起訴狀繕本送達翌日起，按年利率5%計算之
    利息。2.於原告之新型第209191號「可變緩衝行程之避震前
    叉結構」專利權存續期間內，被告不得未經原告同意而製造
    、為販賣之要約、販賣、使用或為上述目的而進口上開新型
    專利物品。3.被告申劦金屬製造股份有限公司（下稱被告公
    司）應銷毀被告公司所持有之046MLO、058MLO、068MLO、07
    3MLO、083MLO、078MLO、079MLO等MLO 型號之產品。4.被告
    應連帶負擔費用，將本件最後事實審判決全文以半版規格刊
    登於自由時報頭版之半版壹日（見彰化地院卷第5 頁）。嗣
    於98年2 月25日當庭就第3 項聲明擴張請求銷毀產品型號04
    3MLO、082MLO之產品（見本院卷第1 冊第52頁）。
  (三)又於98年3 月11日當庭陳述第2 項聲明為「於原告之發明第
    209191號『可變緩衝行程之避震前叉結構』專利權存續期間
    內，被告等不得未經原告同意而製造、為販賣之要約、販賣
    、使用或為上述目的而進口上開發明專利物品。」（見本院
    卷第1 冊第51頁）。
  (四)復於98年3 月30日具狀更正第3 項聲明為「被告公司應銷毀
    被告公司所持有之043MLO、046MLO、058MLO、068MLO、073M
    LO、078MLO、079MLO、082MLO、083MLO型號之產品。」並撤
    回第4 項聲明（見本院卷第1 冊第87頁）。另於同年4 月8
    日當庭更正第2 項聲明中「發明」2 字為「新型」，且減縮
    第1 項聲明之利息起算日為97年7 月3 日，經被告表示同意
    （見本院卷第1 冊第177 、178 頁）。
  (五)原告所為訴之聲明之擴張、減縮及更正，業經被告同意，且
    不甚礙被告之防禦及訴訟之終結，依首揭規定，自應予准許
    。
二、原告聲明求為判決：(一)被告應連帶給付原告900,000 元，及
    自97年7 月3 日起，按年利率5%計算之利息。(二)於原告之新
    型第209191號「可變緩衝行程之避震前叉結構」專利權存續
    期間內，被告不得未經原告同意而製造、為販賣之要約、販
    賣、使用或為上述目的而進口上開新型專利物品。(三)被告公
    司應銷毀被告公司所持有之043MLO、046MLO、058MLO、068M
    LO、073MLO、078MLO、079MLO、082MLO、083MLO型號之產品
    。並主張：
  (一)原告得請求被告連帶賠償損害900,000元：
    1.原告係新型第209191號「可變緩衝行程之避震前叉結構」
      之專利權人（公告號數：第547423號，下稱系爭專利），
      原告並據此製造、於市面公開銷售系爭專利物品。詎被告
      公司及其負責人即被告乙○○，竟未經原告同意，即擅自
      製造並使用與系爭專利技術相同之產品（下稱系爭產品）
      ，侵害系爭專利權。
    2.系爭產品之第二彈性元件為橡膠材質，與系爭專利申請專
      利範圍之第二彈性元件為一相等作用及功效。又系爭產品
      之對應元件、成分、步驟或其結合關係（預壓調整栓+ 第
      一彈性元件+(抵頂件與定位套呈固設狀)+第二彈性元件/
      作為以調整栓控制定位套長短以定位壓抵第一、二彈性元
      件，使彈性元件成預壓狀），與系爭專利之技術特徵係以
      實質相同之技術手段（預壓調整栓+ 定位套+ 第一彈性元
      件+ 第二彈性元件/ 作為以一調整栓控制定位套長短以定
      位壓抵第一、二彈性元件），達成實質相同之功能（使彈
      性元件成可調整預壓狀），且產生實質相同之結果時（產
      生較佳緩衝避震效果者），其縱有專利之二分離的構成要
      件（定位套+ 抵桿），系爭產品被合為單一元件（抵頂件
      與定位套呈固設狀）或專利之構成要件（定位套設於上）
      與系爭產品之對應元件（定位套設於下）於前後、左右、
      上下之位置改變，仍構成均等。
    3.右叉管之定位套：
      系爭專利與被告產品之定位套均為推力元件，在受力過程
      中，是緊密連結的狀態中，不被分開。系爭產品之定位套
      與抵頂件係僅以一簡易之位置改變，所達成之功能及效果
      （該前叉預壓及緩衝）皆與系爭專利相同。又系爭產品將
      定位套與抵桿焊設一體，仍為一運用變化長度技術手段，
      必需作更換不同長短之定位套才能適用不同作動行程者，
      與系爭專利案技術特徵及組合作用並無不同。
    4.左叉管：
      (1)第一彈性元件部分：
        自系爭專利說明書第10頁第3 至5 行可讀出系爭專利之
        左叉管部有第一、二彈性元件，第7 圖編號112 可讀出
        左叉管部有第二彈性元件，第2 圖編號111 可讀出左叉
        管部有第一彈性元件。而系爭產品有兩個第一彈性元件
        ，雖有少許的回彈緩衝作用，但從整體觀之，在其右側
        的第二彈性元件橡膠始會產生主要的回彈作用。
      (2)第二彈性元件及抵桿部分：
        綜合觀看系爭專利之第2 、7 圖，左右叉管均有第二彈
        性元件。當左右編號14的抵桿壓縮編號111 的第一彈性
        元件，第一彈性元件受擠壓後，其回彈的力量由編號
        112 之第二彈性元件作緩衝，以達到第一、二彈性元件
        之間的緩衝及力量平衡的效果。而系爭產品亦有抵桿，
        雖然系爭產品編號ＮＯ.1的第一彈性元件主要是壓縮的
        緩衝效果，惟亦有少許的第二彈性元件的回彈效果，故
        系爭產品第二彈性元件主要是右側編號ＮＯ.2的部分。
      (3)雖系爭專利的左叉管在文義上沒有第一彈性元件，但可
        從右叉管的第一彈性元件產生緩衝效果，故從整體來看
        ，其緩衝與力量平衡效果及實質上的壓縮與回彈功能相
        同。
    5.先前技術之阻卻：
      (1)系爭專利之專利範圍係以吉普森式寫法（Jepson Type
        Claim ），故特徵之前之敘述，均係列為習知範圍，僅
        在比對構成要件之際，始需列入比對及考慮，但不應將
        該構成要件列為先前技術阻卻之對象。
      (2)系爭產品具有不同長短定位套及抵頂件、第一彈性元件
        及第二彈性元件，即以不同長度具定位套（抵擋前緣桿
        體連設）連設抵頂件作為不同預設行程之前叉預壓緩衝
        系統者。故被告所引公告第250790號專利所述前案技術
        特徵與本案無關，且其作用造成效果與本專利不同，自
        不得援引為先前技術。
      (3)被告答辯強調其系爭產品並無行程導槽，並以先前技術
        阻卻云云，惟查系爭專利申請專利範圍第5 項說明其連
        動管與行程定位管之搭配位置，其透過連動管控制導栓
        作用，可使連動管受到限制或滑移動作。系爭產品固定
        與滑移之元件組成與系爭專利成一均等實質相同，系爭
        產品確實具有行程導槽，如無導槽導引導栓及連動管，
        該前叉管無法上下移動，且不具緩衝效果。而被告所提
        美國第6120049 號專利為其結構中並無系爭專利之可供
        一連動管上下滑移之組合構件，並非一相同技術手段及
        特徵，不合專利侵害鑑定要點，不具證據力。
      (4)被告所引證之各前案，各有其不同特徵組合，其揭露各
        前案及構件組成其與系爭產品並無相連關係及教導作用
        ，皆非同一性結構。各專利請求標的之構成要件既然可
        以是習知的，先前技術阻卻之效力自不及於專利請求標
        的之構成要件。
    6.被告公司具侵害原告系爭專利權之故意：
      (1)原告經由同業輾轉取得產品編號046MLO、058MLO等2 種
        型號之產品2 支，並將其送請台灣省機械技師公會鑑定
        後，鑑定結果認為待鑑定標的物（即被告所有之產品）
        確實與原告之專利技術實質相同，故原告即於97年3 月
        13日委請律師檢附專利侵害鑑定報告去函通知被告，請
        求停止侵害。
      (2)被告公司為自行車車架、前叉及零件等製造工廠，主要
        製造地點為渠另行於中國大陸設立之「立祐自行車股份
        有限公司（深圳）」，被告現址之工廠乃以接受訂單、
        存放零組件為主，足認被告自94年迄今仍持續銷售侵害
        系爭專利之產品。
    7.原告得依專利法第108 條、第84條第1 項前段、第85條第
      1 項第2 款後段規定，請求被告公司賠償300,000 元：
      依財政部關稅總局台總緝字第0981001796號函所附之出口
      報單資料，以本件相關型號物品之FOB 價格總和為計算被
      告收入之依據。另就財政部臺灣區中區國稅局員林稽徵所
      中區國稅員林三字第098002922 號函所呈現之043MLO型號
      產品，其單價則以財政部關稅總局台總緝字第0981001796
      號函所附出口報單計算單件單價後，再乘以數量。原告得
      請求300,000 元（(484+500)*586)+109,642+109,643+240
      ,422+2,3422+2,344+1,58+13,076+13,076=1,116,981）。
    8.原告得依專利法第108 條、第84條第1 項前段、第85條第
      3 項規定，請求被告公司賠償500,000 元：
      被告從事腳踏車前叉之製造與銷售，與原告有市場競爭關
      係。原告早於92年即取得系爭專利並據以製造銷售前叉，
      被告豈能諉為不知！依商場上知己知彼之競爭法則及一般
      經驗法則，被告顯係故意侵權。且原告曾於起訴前發函要
      求被告立即停止製造、販賣侵害系爭專利之產品，惟被告
      仍置之不理，在在足證被告等就侵害系爭專利權顯有故意
      ，爰依專利法第85條第3 項規定請求500,000 元。
    9.原告得依專利法第108 條、第84條第1 項前段、第85條第
      2 項規定，請求被告公司賠償100,000 元：
      被告公司製造及銷售侵害系爭專利之產品，連續自94年起
      迄今於媒體廣告，並於市場銷售，使消費者混淆誤認系爭
      專利技術為被告所創作，甚至誤以為原告抄襲被告之技術
      ，足使原告業務上之信譽受到貶損。爰請求100,000 元之
      損害。
  (二)原告得依專利法第108 條、第84條第1 項後段規定，請求被
    告公司不得製造、為販賣之要約、販賣、使用或為上述目的
    而進口上開新型專利產品，並得依同法第108 條、第84條第
    3 項規定，請求被告公司銷燬043MLO、046MLO、058MLO、06
    8MLO、073MLO、078MLO、079MLO、082MLO、083MLO型號之產
    品。
三、被告求為判決：(一)駁回原告之訴及假執行之聲請。(二)若受不
    利判決，願供擔保免於宣告假執行，並抗辯：
  (一)原告不得請求被告連帶賠償損害900,000 元：
    1.系爭產品係一種可調式自行車避震前叉之調控裝置，主要
      係對前叉管內避震結構之避震阻尼調控者；其中該調控裝
      置主要係在一內管固定座內套設有一相互螺設之調整桿與
      一彈簧頂座，再於調整桿內穿設一滑桿而藉由內管固定座
      上之調整鈕及固定鈕，可分別調控叉管內之避震強度及鎖
      定避震裝置者。由於系爭產品對應之前叉管部並不具有系
      爭專利所稱於水平旋轉導槽之適當位置向下垂直連通延伸
      至少一行程導槽(152) ，而能達成「可變」緩衝行程功能
      ，系爭產品只能鎖定避震裝置，不鎖定時只具備避震功效
      ，並無行程導槽而能達成「可變」緩衝行程功能，自無落
      入系爭專利範圍之情形。退一步言，
    2.系爭產品在單一前叉管部內，即可藉由「壓縮彈簧」與「
      可鎖定之避震件」同時達到避震緩衝與鎖定避震裝置之功
      效，與系爭專利必須透過左右二前叉管部之不同組合構造
      ，方可能在功能上彼此互補，達上述功能之結構設計有所
      差異。又系爭產品係在單一前叉管部內，即可藉由「壓縮
      彈簧20」與「可鎖定之避震件30」同時達到避震緩衝與鎖
      定避震裝置之功效，明顯優於系爭專利。且系爭產品係在
      單一前叉管部內具有避震緩衝與鎖定避震裝置之功效，可
      搭配另一油壓式之前叉管部作動緩衝避震，為系爭專利所
      無法達成的。另系爭產品導管上之縱向導溝及其上端所延
      伸出之橫向導溝與連動桿下端的栓柱，充其量只是在於加
      強導正連動桿的向度，並無固定避震的功效，僅是配合性
      可有可無的零件組件，與系爭專利二行程定位管15之管壁
      上形成有一適當旋轉角度之水平向旋轉導槽151 ，並於水
      平旋轉導槽之適當位置向下垂直連通延伸至少一行程導槽
      152 的固定避震作用完全不同。
    3.系爭產品之技術是以被告於94年6 月29日申請之新型第M2
      80338 號「可調式自行車避震前叉之調空裝置」，原告所
      提出之舉發案業經智慧財產局作成舉發不成立決定。從而
      ，系爭產品並未落入系爭專利範圍。
    4.定位套：
      系爭產品之「第二彈性元件」係以彈性橡膠材質作成，定
      位套係位於第一彈性元件下端，與抵檔焊固一體，無法達
      到調整長度之作用，預壓調整栓係位於第一彈性元件頂端
      ，其作動方式與系爭專利範圍不同，定位套無法與預壓調
      整栓上下連動，無法達成「壓抵第一彈性元件頂端」之技
      術特徵。
    5.左叉部：
      (1)系爭專利說明書之文字、圖說雖未揭露第二彈性元件，
        但是第7 圖確有標示編號112 之第二彈性元件。另說明
        書第12頁第二段第10至11行：「上述前叉管部係設具可
        變緩衝行程功能，而不具緩衝效果」，可推知左叉管不
        會有第一彈性元件。再從第2 圖觀察，編號111 是指第
        一彈性元件，從圖說看得出來，只有在右叉管才有標示
        編號111 ，左叉管部分並無編號111 ，結合上開二者，
        左叉管並無第一彈性元件的要素。
      (2)系爭產品之抵桿，如原告庭提「被告產品左叉管部圖」
        編號Ａ圖以黑筆標示的部分，而編號Ａ圖以紅筆標示「
        第一彈性元件」的部分，亦即被告所認為之第一彈性元
        件與原告編號Ｂ圖以藍筆所標示、下方的「ＮＯ.1」部
        分係屬相同。另系爭產品並無第二彈性元件。
    6.先前技術之阻卻：
      (1)如認系爭產品，不具有系爭專利所稱於水平旋轉導槽之
        適當位置向下垂直連通延伸至少一行程導槽，而能達成
        「可變」緩衝行程功能。待鑑定物揭露只能鎖定避震裝
        置，不鎖定時只具備避震功能。然被告主張先前技術阻
        卻均等論適用，如美國第6120049 號專利第4 圖及第5
        圖所示，同樣揭露只能鎖定避震裝置，不鎖定時只具備
        避震功能。另美國第2953395 號專利具有一無法調整之
        緩衝行程，亦即僅為一段式之設計，故具有預定、一段
        式且無法調整之緩衝行程屬於先前技術。
      (2)美國第6120049 號專利之此緩衝行程有兩段，即可緩衝
        與不緩衝。故系爭產品之特徵（兩段式，ON或OFF 二選
        一）亦落在習知技術中。美國第4609202 號專利亦具有
        一類似之結構，而此形狀之結構己見於在習知技術中。
      (3)公告第284123號新型專利中第二圖依據該專利說明第三
        頁，係為公告編號第250790號之新型專利案「腳踏車前
        叉避震彈簧微調結構改良」之習知創作，與系爭產品同
        以預壓調整栓直接連動一抵頂件壓抵第一彈性元件，透
        過一檔止塊或一抵頂件直接壓抵彈性元件，並無系爭專
        利定位套之設置。如認系爭專利之定位套與系爭產品「
        定位套」構成均等，則系爭產品之特徵落在習知技術中
        ，自可構成先前技術阻卻，而認定系爭產品不落入系爭
        專利範圍。
      (4)依德國DE-828059 專利第一圖至第三圖可知，系爭產品
        之特徵（為一橡膠塊，並非彈簧）亦落在習知技術中。
四、兩造不爭之事實：
  (一)原告於90年11月8 日，以「可變緩衝行程之避震前叉結構」
    向智慧財產局申請新型專利，經審定准予專利，專利期間自
    92年8 月11日起至102 年11月7 日止（下稱系爭專利）（見
    彰化地院卷第14至22頁之專利證書、專利公報，本院卷第1
    冊第151 至171 頁之專利說明書）。
  (二)原告於98年4 月8 日所提之型號046MLO之產品實物1 件，確
    為被告所製造、販賣（下稱系爭產品，見外放證物。相關圖
    片見附圖2 ）。相關MLO 系列之產品，僅有尺寸之差異，其
    結構均相同（見本院卷第1 冊第179 頁）。
五、本件爭點經兩造協議簡化如下（見本院卷第1 冊第179 至18
    0 頁）：
  (一)原告得否請求被告連帶賠償損害900,000 元？
    1.被告公司是否侵害原告系爭專利之申請專利範圍第1 、5
      項？
    2.被告公司是否具侵害原告系爭專利權之故意？
    3.原告得否依專利法第108 條、第84條第1 項前段、第85條
      第1 項第2 款後段規定，請求被告公司賠償200,000 元？
    4.原告得否依專利法第108 條、第84條第1 項前段、第85條
      第3 項規定，請求被告公司賠償600,000 元？
    5.原告得否依專利法第108 條、第84條第1 項前段、第85條
      第2 項規定，請求被告公司賠償200,000 元？
    6.原告得否依公司法第23條第2 項規定，請求被告乙○○與
      被告公司連帶負損害賠償責任？
  (二)原告得否依專利法第108 條、第84條第1 項後段規定，請求
    被告公司不得製造、為販賣之要約、販賣、使用或為上述目
    的而進口上開新型專利產品？
  (三)原告得否依專利法第108 條、第84條第3 項規定，請求被告
    公司銷燬043MLO、046MLO、058MLO、068MLO、073MLO、078M
    LO、079MLO、082MLO、083MLO型號之產品？
六、系爭產品並未侵害原告之系爭專利權：
  (一)關於專利侵權判斷，應先符合全要件原則，始進而判斷文義
    讀取或均等論之適用。倘不符合全要件原則，即無須再論究
    涉案產品是否符合文義讀取或適用均等論。另有關均等論之
    適用，於全要件原則之下，係採「逐一元件（element by
    element ）比對原則」，逐一比對各技術特徵之技術手段、
    功能及結果是否實質相同，而非就申請專利範圍整體（clai
    m as a whole）為比對。
  (二)系爭專利之技術內容：
    1.系爭專利之申請專利範圍共5 項，其中第1 項為獨立項，
      其餘為附屬項（見本院卷第1 冊第162 至164 頁）。而申
      請專利範圍第1 項：「一種可變緩衝行程之避震前叉結構
      ，其構成包括：左右兩前叉管部(10 、10')，該前叉管部
      (10 、10')設有相互套設之內(11)、外管(12)，其間襯設
      有滑套(13)以供順暢滑移，其中外管(12)底端部向上延伸
      有一抵桿(14)至內管(11)底端內部，並於內管(11)中置設
      第一彈性元件(1 11)及第二彈性元件(112) ，並分別定位
      於抵桿(14)頂端及套設定位於抵桿(14)頂端部上，而內管
       (11) 頂端係套固於前叉肩部(20)上，且於頂端內部搭設
      有預壓調整栓(113) 可上下連動一定位套(114) 壓抵第一
      彈性元件(111) 頂端，並同時調整第一(111) 及第二彈性
      元件(112) 之預定緩衝壓力，以產生較佳緩衝避震效果者
      ；其特徵在於：上述一前叉管部(10)係設具可變緩衝行程
      功能，而不具緩衝效果；其係在抵桿(14)頂端固定一行程
      定位管(15)，於行程定位管(15)之管壁上形成有一適當旋
      轉角度之水平向旋轉導槽(151) ，並於水平旋轉導槽(151
      ) 之適當位置向下垂直連通延伸至少一行程導槽(152) ；
      另內管(11)頂端係設有一行程調整栓(16)可掣動連動管(1
      7)產生適當角度之旋轉動作，且令連動管(17)搭設於行程
      定位管(15)之外部，並於連動管(17)上固定一導栓(171)
      穿設於行程定位管(15)之導槽(151、152)內，使旋轉行程
      調整栓(16)時，得透過連動管(17)控制導栓(171) 適時定
      位於旋轉導槽(151) 之封閉位置處，或與行程導槽(152)
      連通處者；藉此前叉管部(10)之結構設置，俾使該導栓(1
      71) 得適時受行程調整栓(16)旋調控制於旋轉導槽(151)
      之封閉處或連通處，當其位於封閉處時，將使連動管(17)
      及行程定位管(15)在導栓(171) 受限之情況下，形成一固
      定結構，而限制另一前叉管部(10') 產生上下避震效果，
      俾使整體避震前叉恰能運用於一般上坡路段，可防止踩踏
      力受緩衝效果抵消，而降低踩踏效能；當其位於連通處時
      ，則連動管(17)將隨導栓(171) 於適當之行程導槽(152)
      中上下滑移，並與行程定位管(15)產生相對運動，使另一
      前叉管部(10') 產生避震緩衝效果，俾令整體避震前叉具
      有一適量行程之避震緩衝效果，恰能應用於一般平地或顛
      簸路面，並使整體可達舒適騎乘及踩踏效能提昇之目的者
      。」其相關圖式如附圖1 所示。
    2.兩造於98年5 月18日、6 月8 日言詞辯論時，就下列事實
      並不爭執：(1)系爭專利之定位套並無形狀限制，且其結構
      及功能如同系爭專利之專利說明書第7 頁「具體實施例說
      明」第4 至11行（本院卷第1 冊第157 頁）所示。(2)系爭
      專利之申請專利範圍並未限定第二彈性元件材質，可包含
      橡膠。(3)左前叉管部並無第一彈性元件（見本院卷第2 冊
      第75、77、88頁）。
    3.被告辯稱：系爭專利前叉管部係設具可變緩衝行程功能，
      按所謂「可變」按其字義係指緩衝行程至少有二以上之行
      程變化云云。惟查：
      (1)專利之前言係描述該專利之應用領域、創作目的或用途
        ，創作標的名稱為請求項前言之一部分。系爭專利之標
        的名稱使用「可變」一詞，係為理解其目的，以增加請
        求項之可閱讀性，非屬請求項之限定條件。
      (2)系爭專利申請專利範圍第1 項界定之行程定位管(15)：
        「向下垂直連通延伸至少一行程導槽(152 )」，至少一
        係指「一」或「一以上」，是以系爭專利之行程導槽(1
        52) 請求內容包含單一之行程導槽(152) ，非一定為至
        少有2 個以上之行程導槽。且所謂「可變」之意涵，亦
        可包含行程為「有」、「無」之2 種變化，單一之行程
        導槽(152) 即行程為非「零」之使用態樣，而導柱(171
        ) 於行程導槽時，則為「有」緩衝行程。
      (3)除有特別之限定情形外，不同編號之請求項具有個別獨
        立之權利範圍，此即「申請專利範圍之請求項差異化原
        則」（doctrine of claim differentiation ）。是以
        解釋申請專利範圍時，除須判斷該請求項所使用之文字
        外，並應留意該請求項所無而於其他請求項所使用之文
        字。系爭專利申請專利範圍第4 項為依附於第1 項獨立
        項之附屬項，除包含第1 項所有之技術特徵之外，進一
        步限縮界定：「該行程定位管(15)係可設有若干不等長
        度之行程導槽(152) 」。則基於「申請專利範圍之請求
        項差異化原則」，申請專利範圍第1 項與第4 項有所差
        異，第4 項業已明定「若干不等長度之行程導槽(152)
        」，為複數個不等長度之行程導槽，則第1 項必包含單
        一行程導槽之實施態樣。
      (4)綜上，被告此部分抗辯，委無可取。
  (三)系爭產品與系爭專利之比對：
    1.如前所述，系爭產品為被告所製造、販賣，本院即得據此
      與系爭專利申請專利範圍第1 項為技術特徵之比對。原告
      所提鑑定報告將系爭專利之技術特徵總解析為22項（見本
      院卷第1 冊第100 至103 頁），兩造就其中編號第1 至6
      、8 、9 、11、18至22號技術特徵符合文義讀取之事實並
      不爭執，而就編號第7 、10、12、13、14、15、16、17號
      是否落入文義範圍有所爭執（見本院卷第2 冊第78頁）。
      為準確分析、比對系爭專利與系爭產品的各項技術特徵，
      茲將編號第5 至8 項，重新調整如下，至其餘編號第1 至
      4 、9 至22號則維持不變（關於編號之更動，業經本院當
      庭諭知並命兩造辯論，見本院卷第2 冊第87頁）：
      (1)編號5  ：左叉管部（包含5-1、5-2、5-3）
            5-1：抵桿
            5-2：第一彈性元件
            5-3：第二彈性元件
      (2)編號6  ：右叉管部（包含6-1、6-2、6-3）
            6-1：抵桿
            6-2：第一彈性元件
            6-3：第二彈性元件
      (3)編號7、8：（空白）
    2.就系爭產品與系爭專利之比對，經本院分別予當事人就第
      二彈性元件之材質（是否為彈性橡膠）、定位套之位置、
      形狀、作用方式（是否可與預壓調整栓上下連動）及結構
      （定位套與抵桿是否為一體結構）、原編號第7 、10、12
      、13、14、15、16、17號技術特徵及新編號5 （左叉管部
      ）、5-1 至5-3 （抵桿、第一彈性元件、第二彈性元件）
      等有辯論之機會（見本院卷第1 冊第180 頁，本院卷第2
      冊第26至29、75至78、87至90頁）。
    3.兩造於98年5 月18日、6 月8 日言詞辯論時，就下列事實
      並不爭執：(1)系爭產品之構件為橡膠材質。(2)系爭產品之
      左叉管部至少有一個第一彈性元件，並無第二彈性元件（
      見本院卷第2 冊第77、89至90頁）。
    4.綜觀系爭專利之專利說明書全文及圖式，解析其申請專利
      範圍第1 項如附表「系爭專利之技術特徵」欄所示。而以
      系爭專利申請專利範圍第1 項之各項技術特徵為基礎，解
      析系爭產品的技術特徵予以對應。
    5.如附表所示，系爭產品的技術內容編號第1 至4 、5-2 、
      6- 1至6-2 、9 至12、20、22號部分均可自系爭專利申請
      專利範圍第1 項中讀取；至編號第5-1 、6-3 、13至19、
      21號部分，如以文義分析時，系爭產品有相對應之元件，
      符合全要件原則，進而為文義侵害之判定，惟此部分無法
      完全讀取，不符文義侵害。惟編號第5-3 號部分，系爭產
      品並無相對應之元件，不符全要件原則，故系爭產品並未
      落入系爭專利申請專利範圍第1 項之文義範圍，即無須進
      一步為均等論、先前技術阻卻之探討。茲就部分元件之比
      對分述如下：
      (1)編號第5-1 號部分：系爭專利之抵桿為向上延伸有一抵
        桿(14)至內管(11)底端內部；而系爭產品為短抵桿塞於
        外管底端部，無向上延伸至內管底端之長度，無法讀取
        「桿」之文義。
      (2)編號第6-3 號部分：系爭產品係使用一具有彈性之橡膠
        材質構件，此為兩造所不爭執，已於前述。故此部分為
        系爭專利之「第二彈性元件」之文義所讀取。
      (3)編號第10號部分：系爭專利之定位套(114) ，其目的在
        於定位第一彈性元件；而系爭產品在預壓調整栓內亦設
        有一可上下連動之構件，該構件底端呈倒杯狀用以定位
        和壓抵第一彈性元件之頂端，其與系爭專利功能和連結
        關係均相同，是以該構件可定義為定位套。至原告所提
        鑑定報告，於第一彈性元件底端標示為定位套（見本院
        卷第1 冊第111 頁），要無足取。
      (4)編號第13號部分：系爭專利左前叉管部(10)之抵桿(14)
        頂端固定另一分離構件行程定位管(15)；而系爭產品左
        前叉管部之抵管頂端為有兩分離橡膠構件（其一為墊片
        ），墊片內有一極短行程導槽連通抵管頂部內相同槽形
        ，就構件對比而言，抵管頂部可視同為系爭專利之行程
        定位管(15)（見附圖2 之系爭產品抵管示意圖），故此
        與系爭專利中上開構件之文義有所不同。
      (5)編號第14、15號部分：系爭專利之旋轉導槽結構為在行
        程定位管(15)外管壁之水平槽狀；而系爭產品墊片上緣
        呈一水平導引表面，須與上另一橡膠構件配合形成一內
        封閉導引空間，始能讀取系爭專利之文義。
      (6)編號第16至19號部分：系爭專利之連動管為一中空體方
        稱之為「管」；而系爭產品為實心連動「桿體」，自無
        法自「桿」讀取「管」之文義。
      (7)編號第17號部分：系爭專利之連動管(17)在行程定位管
         (15) 外部；而系爭產品之連動管在行程定位管內部，
        故此部分並未落入系爭專利申請專利範圍第1 項之文義
        範圍。
    6.綜上所述，系爭產品並未落入系爭專利申請專利範圍第1
      項之權利範圍，而系爭專利申請專利範圍第5 項為依附於
      第1 項獨立項之附屬項，除包含第1 項所有之技術特徵之
      外，進一步限縮界定其中部分技術特徵，是以系爭產品自
      亦未落入系爭專利申請專利範圍第5 項之權利範圍。
  (四)從而，被告並未侵害原告之系爭專利權。因此，原告依專利
    法第108 條、第84條第1 項前段、第85條第1 項第2 款後段
    、第2 項、第3 項及公司法第23條第2 項規定，請求被告連
    帶賠償損害900,000 元，及自97年7 月3 日起，按年利率5%
    計算之利息，依專利法第108 條、第84條第1 項後段規定，
    請求被告公司不得製造、為販賣之要約、販賣、使用或為上
    述目的而進口上開新型專利產品，並依同法第108 條、第84
    條第3 項規定，請求被告公司銷燬043MLO、046MLO、058MLO
    、068MLO、073MLO、078MLO、079MLO、082MLO、083MLO型號
    之產品，為無理由，應予駁回。
  (五)至兩造其餘之攻擊或防禦方法，及未經援用之證據，經本院
    斟酌後，認為均不足以影響本判決之結果，自無逐一詳予論
    駁之必要，併此敘明。
七、訴訟費用負擔之依據：民事訴訟法第78條。
中    華    民    國    98    年     6    月   29     日
                  智慧財產法院第二庭
                              法  官  蔡惠如
以上正本係照原本作成。
如對本判決上訴，須於判決送達後20日內向本院提出上訴狀。
中    華    民    國    98    年     6    月   29     日
                              書記官  林佳蘋


司法院資訊處製作；財團法人民間司法改革基金會備份。
